【裁判字號】    97,台上,344
【裁判日期】    970124
【裁判案由】    違反槍砲彈藥刀械管制條例
【裁判全文】
最高法院刑事判決              九十七年度台上字第三四四號
上  訴  人  甲○○
            乙○○
上列上訴人等因違反槍砲彈藥刀械管制條例案件，不服台灣高等
法院花蓮分院中華民國九十六年十一月九日第二審判決（九十六
年度上訴字第二一五號，起訴案號：台灣花蓮地方法院檢察署九
十五年度偵字第四六六五號），提起上訴，本院判決如下：
    主  文
原判決關於乙○○部分撤銷，發回台灣高等法院花蓮分院。
甲○○之上訴駁回。
    理  由
一、發回（乙○○上訴）部分
本件原判決引用第一審判決書記載之事實，認定上訴人乙○○於
民國九十五年三月十五日上午十一時許，在花蓮縣光復鄉○○村
○○街十五巷九號住處，收受甲○○交予其寄藏，內裝具有殺傷
力之空氣手槍一支、仿BERETTA廠M-9半自動手槍一支、具有殺傷
力之改造子彈五顆及土造子彈八顆、與十字弓一支等物之黑色塑
膠袋後，隨即交由其妻子江美春（經另案判決確定）藏置於上開
住處內，嗣於同年三月十一日上午七時許，經警搜索查獲等情。
因而維持第一審依想像競合犯，從一重論處乙○○共同未經許可
，寄藏空氣槍及可發射子彈具有殺傷力之改造手槍罪刑之判決，
駁回其在第二審之上訴，固非無見。
惟查：(一)、按判決所載理由矛盾者，其判決當然違背法令，刑事
訴訟法第三百七十九條第十四款定有明文。本件第一審判決於理
由內先謂：另案被告江美春於警詢時之陳述，係被告以外之人於
審判外之言詞陳述，且甲○○、乙○○之辯護人於準備程序主張
該陳述無證據能力，則依刑事訴訟法第一百五十九條第一項有關
傳聞證據排除法則之規定，是江美春於警詢時之陳述，並無證據
能力云云（見第一審判決理由壹、二）。惟隨又於理由內引用江
美春於警詢中陳述之內容，資為不利於乙○○之論據（見第一審
判決理由貳、四之(二)所述），將其原本認為無證據能力，應予排
除之證據資料，併引為認定犯罪事實所憑之犯罪證據。原審未予
糾正，遽行引用，自均有判決理由矛盾之違背法令。(二)、刑法第
二條第一項之規定，係規範行為後法律變更所生新舊法律比較適
用之準據法。所謂行為後法律有變更者，包括構成要件之變更而
有擴張或限縮，或法定刑度之變更。行為後法律有無變更，端視
所適用處罰之成罪或科刑條件之實質內容，修正前後法律所定要
件有無不同而斷。新舊法條文之內容有所修正，除其修正係無關
乎要件內容之不同或處罰之輕重，而僅為文字、文義之修正或原
有實務見解、法理之明文化，或僅條次之移列等無關有利或不利
於行為人，非屬該條所指之法律有變更者，可毋庸依該規定為新
舊法之比較，而應依一般法律適用原則，適用裁判時法外，即應
適用刑法第二條第一項之規定，為「從舊從輕」之比較。乙○○
於行為後，刑法第二十八條於九十四年二月二日修正公布，於九
十五年七月一日施行。已限縮於共同實行犯罪行為者，始成立共
同正犯，並排除陰謀犯、預備犯之共同正犯。是修正後共同正犯
之範圍已有減縮，自屬法律變更，應依修正後刑法第二條「從舊
從輕」原則比較新舊法之適用。第一審判決竟謂刑法第二十八條
條文僅作文字之修正，非屬法律之變更，應逕適用修正後之刑法
第二十八條規定云云，適用法則已有不當，原審仍予維持，同有
可議。上訴意旨指摘原判決不當，尚非全無理由，應認原判決關
於乙○○部分有撤銷發回更審之原因。
二、駁回（甲○○上訴）部分
按刑事訴訟法第三百七十七條規定，上訴於第三審法院，非以判
決違背法令為理由，不得為之。是提起第三審上訴，應以原判決
違背法令為理由，係屬法定要件。如果上訴理由書狀並未依據卷
內訴訟資料，具體指摘原判決不適用何種法則或如何適用不當，
或所指摘原判決違法情事，顯與法律規定得為第三審上訴理由之
違法情形，不相適合時，均應認其上訴為違背法律上之程式，予
以駁回。本件上訴人甲○○上訴意旨略稱：(一)上訴人純係欲依槍
砲彈藥刀械管制條例第十八條規定報繳槍枝，而轉交槍枝予乙○
○，應無將之置於自己實力支配下之客觀行為及主觀犯意，依法
不構成犯罪，原判決有判決違背法令之違誤。(二)（修正前）槍砲
彈藥刀械管制條例第十一條之罪，須行為人主觀上認知及客觀上
所持有之物為具殺傷力之槍砲為其要件，若主觀上無故意或客觀
上非槍砲彈藥刀械管制條例第四條第一項第一款所稱其他可發射
金屬或子彈具有殺傷力之各式槍砲，即無成立本罪之可能。上訴
人係臨時才接觸該槍枝，主觀上對於該槍枝是否具有殺傷力並無
認識，即便如原判決所述，上訴人所知亦僅係林耕幗（已死亡）
委託保管之黑色塑膠袋內有槍枝，然就有無殺傷力無從知悉，原
審有判決違背法令及判決不備理由之違法等語。
惟查：證據之取捨、事實之認定，乃事實審法院職權行使之範圍
，事實審法院經調查證據之結果，本於確信，依自由心證之取捨
證據，苟其取捨，與經驗法則或論理法則無違，即不得任意指為
違法，而據為適法之第三審上訴理由。本件原判決認定甲○○有
寄藏具有殺傷力之空氣手槍一支、仿BERETTA廠M-9半自動手槍一
支、及具有殺傷力之改造子彈五顆及土造子彈八顆、十字弓一支
等犯行，因而維持第一審依想像競合犯，從一重論處甲○○未經
許可，寄藏空氣槍及可發射子彈具有殺傷力之改造手槍罪刑之判
決（處有期徒刑三年六月，併科罰金新台幣五萬元），駁回其在
第二審之上訴，係以甲○○之供述，證人乙○○、江美春（於偵
查及審理中）之陳述，扣案之空氣槍、改造手槍、改造子彈、土
造子彈、十字弓，搜索現場照片影本，內政部警政署刑事警察局
鑑驗通知書，花蓮縣警察局鑑定函等證據資料，為綜合之判斷，
業已詳細敘明所憑之證據及認定之理由。並指駁、說明甲○○否
認犯行，辯稱不知林耕幗交付之塑膠袋內藏有槍、彈等物，至九
十五年三月十五日始拆封發現上開物品，欲委請乙○○向警察機
關報繳云云，為不可採信之理由。所為論斷，俱有卷存證據資料
可資覆按，並無採證或認定事實違背經驗法則或論理法則，或其
他違背法令之情形。上訴意旨並未依據卷內證據資料具體指摘原
判決有何不適用法則或適用不當或其他違背法令情形，徒以其並
不知悉扣案槍、彈等物品有無殺傷力、主觀上並無犯罪故意、係
欲委由乙○○向警察機關報繳等語，就原判決已經調查審認合法
論斷之事項，重複為事實上之爭執，核與法律規定得為第三審上
訴理由之違法情形不合。其上訴違背法律上之程式，應予駁回。
據上論結，應依刑事訴訟法第三百九十五條前段、第三百九十七
條、第四百零一條，判決如主文。
中    華    民    國  九十七  年    一    月  二十四  日
                      最高法院刑事第七庭
                          審判長法官  陳  正  庸
                                法官  賴  忠  星
                                法官  林  秀  夫
                                法官  宋      祺
                                法官  李  伯  道
      本件正本證明與原本無異
                                      書  記  官
中    華    民    國  九十七  年    一    月   三十   日
                                                      Ｋ


司法院資訊處製作；財團法人民間司法改革基金會備份。
